【裁判字號】    85,台上,3032
【裁判日期】    851226
【裁判案由】    執行異議之訴
【裁判全文】
最高法院民事判決                              八十五年度台上字第三○三二號
    上  訴  人  聯儒實業股份有限公司
    法定代理人  林碩儒
    訴訟代理人  黃宏綱律師
                呂富田律師
    被 上 訴人  甲○○○
    訴訟代理人  葉天來律師
右當事人間執行異議之訴事件，上訴人對於中華民國八十五年四月一日臺灣高等法院
高雄分院第二審判決（八十四年度上字第五七六號），提起上訴，本院判決如左：
    主  文
原判決廢棄，發回台灣高等法院高雄分院。
    理  由
本件原審廢棄第一審所為被上訴人敗訴之判決，改判如其聲明，係以：被上訴人主張
上訴人執台灣屏東地方法院（下稱屏東地院）八十年度訴字第三四八號和解筆錄聲請
就其所有坐落屏東市○○段二○七－五號土地及其上屏東市○○路二六七巷三五號房
屋為強制執行，經調閱同院八十四年度執字第一二二一號執行卷無訛。查被上訴人已
依該和解筆錄所載，自民國八十年十一月起，每月新台幣（下同）二萬元，委由訴外
人鄭富家陸續清償上訴人四十三萬元等情，業據證人鄭富家證述甚明，並有和解筆錄
、支票存根聯、郵局款憑證可稽；參諸上訴人八十一年二月十二日及同年七月二十
一日存證信函分稱：「今二月十二日已逾十一日至今仍然未見履行……」及「……八
十一年二月份二萬元及八十一年五月份以後皆未清償」各等語；及被上訴人復已向屏
東地院提存餘款四千八百二十七元，亦有提存書為證，堪認被上訴人所負債務四十三
萬四千八百二十七元，已全部清償，有消滅上訴人請求之事由發生，則其依強制執行
法第十四條之規定，請求撤銷本件強制執行程序，自非無據，應予准許等詞，為其判
斷之基礎。
查被上訴人之弟鄭富家於原審固證稱：伊有代被上訴人償還負欠上訴人之債款四十三
萬元等語。惟其於第一審以被上訴人訴訟代理人之身分陳稱：伊有清償部分債務，因
當時未清楚告知係本件債務，致生糾紛等語（一審卷五四頁背面）。參以鄭富家另有
積欠上訴人債款一節，復為兩造所不爭，並有屏東地院八十一年度促字第一○○五號
支付命令可稽（一審卷二四頁），則鄭富家是否確有代被上訴人清償系爭借款四十三
萬元，尚非無疑。次查依前揭上訴人八十一年二月十二日及同年七月二十一日存證信
函記載之內容以觀，並不足證明被上訴人已有清償系爭債款四十三萬元之事實。則上
訴人於原審抗辯：被上訴人未能證明其於和解成立後已有清償全部債務四十三萬四千
八百二十七元之事實發生等語（原審卷六八頁），即非全然無據。果爾，自難謂本件
執行名義成立後，已有消滅債權人請求之事由發生，原審遽為上訴人不利之判決，尚
嫌速斷。上訴論旨，指摘原判決不當，求予廢棄，非無理由。
據上論結，本件上訴為有理由，依民事訴訟法第四百七十七條第一項、第四百七十八
條第一項判決如主文。
中      華      民      國    八十五    年     十二     月     二十六   日
                              最高法院民事第四庭
                                  審判長法官  林  奇  福
                                        法官  許  朝  雄
                                        法官  曾  煌  圳
                                        法官  梁  松  雄
                                        法官  陳  國  禎
      右正本證明與原本無異
                                              書  記  官
中      華      民      國    八十六    年     一       月     十八     日


司法院資訊處製作；財團法人民間司法改革基金會備份。
